Inventaris van het archief van het Ministerie van Binnenlandse Zaken: Afdeling Gestichten Ommerschans en Veenhuizen, 1859-1870
Nationaal Archief, Den Haag
Binnenlandse Zaken, Gestichten Ommerschans en Veenhuizen
BiZa / Ommerschans en Veenhuizen
1859-1870
B24040
21.50 meter; 210 inventarisnummers.
Normale geschreven, getypte en gedrukte documenten.
Nationaal Archief, Den Haag
Ministerie van Binnenlandse Zaken, Afdeling Gestichten Ommerschans en Veenhuizen
Ministerie van Binnenlandse Zaken, 10e Afdeling Beheer der gestichten Ommerschans en Veenhuizen
Een aspect van de armenzorg was de politionele armenzorg: het weren van bedelaars en landlopers door ze te plaatsen in de werkinrichtingen Ommerschans en Veenhuizen. Het archief betreft vooral personeelsaangelegenheden, aanbestedingen en de productie in de gestichten. Het archief is chronologisch geordend en te raadplegen met behulp van eigentijdse indices en klappers.
Archiefvorming
Geschiedenis van de archiefvormer
De gestichten te Ommerschans en Veenhuizen, sedert 15 september 1859 overgekomen van de Maatschappij voor Weldadigheid en onder rijks beheer geplaatst, werden bij Koninklijk Besluit van 19 augustus 1859 (Stb. 82) verklaard te zijn bedelaarsgestichten voor het gehele rijk, bestemd ter opneming van bedelaars en landlopers. Daarin konden tevens worden geplaatst wezen, vondelingen, verlaten kinderen en armen, die opname verlangden.
Mr. J.H.V. baron Van Reede van Oudtshoorn werd bij K.B. van 28 augustus 1859 nr. 48 benoemd tot referendaris bij het departement van Binnenlandse Zaken en belast met het daar uit te oefenen bestuur van deze gestichten. Met ingang van 1 januari 1860 werd de afdeling gestichten Ommerschans en Veenhuizen omgezet in een 10e afdeling "Beheer der gestichten Ommerschans en Veenhuizen".
Een wijziging van de armenwet had tot gevolg, dat de 10e afdeling Ommerschans en Veenhuizen op 1 januari 1871 opgeheven werd en haar werkzaamheden opgedragen aan de 7e afdeling: Armwezen. Het K.B. van 10 september 1874 nr. 14 deed het beheer met ingang van 1 januari 1875 overgaan naar het departement van Justitie, 4e afdeling.
Geschiedenis van het archiefbeheer
De verwerving van het archief
Overbrenging van een overheidsarchief
03.03; 2.04
Aanwijzingen voor de gebruiker
Openbaarheidsbeperkingen
Volledig openbaar.
Materiële beperkingen
Aanvraaginstructie
Openbare archiefstukken kunnen online worden aangevraagd en gereserveerd. U kunt dit ook via de terminals in de studiezaal van het Nationaal Archief doen. Om te kunnen reserveren dient u de volgende stappen te volgen:
U maakt een profiel aan op www.gahetna.nl, en logt vervolgens in
Via de archiefinventaris (alleen de beschrijvingen met rode nummers) selecteert u het gewenste archiefstuk door op de knop 'Reserveren' te klikken
In het volgende scherm geeft u aan op welke dag u het archiefstuk wilt inzien
Indien u zich bevindt in de studiezaal en een tafelnummer heeft ontvangen kunt u dit nummer vermelden. Als u geen tafelnummer heeft kunt u tafelnummer 777 laten staan
Vervolgens bevestigt u uw reservering door deze te versturen.
Verwant materiaal
Beschikbaarheid van kopieën
Beschrijving van de series en archiefbestanddelen
- Verbalen, A
  - Verbalen: besluiten van de minister, met ingekomen en minuten van uitgaande stukken., 15 september - 31 december 1870; 1 - 163
    - 9 september - 8 november 1859, 1
    - 9 november - 31 december 1859, 2
    - 10 januari - 10 februari 1860, 3
    - 11 februari - 9 mei 1860, 4
    - 10 mei - 11 juni 1860, 5
    - 12 juni - 30 juni 1860, 6
    - 2 juli - 26 juli 1860, 7
    - 27 juli 1860, nrs. 101 - 106, 8
    - 27 juli 1860, nrs. 112 - 129, 9
    - 27 juli - 8 augustus 1860, nrs. 130 e.v., 10
    - 10 augustus - 11 september 1860, 11
    - 12 september - 30september 1860, 12
    - 1 oktober - 3 november 1860, 13
    - 5 november - 26 november 1860, 14
    - 27 november - 15 december 1860, 15
    - 16 december - 31 december 1860, 16
    - 2 januari - 28 januari 1861, 17
    - 29 januari - 4 maart 1861, 18
    - 5 maart - 21 maart 1861, 19
    - 22 maart - 11 maart 1861, 20
    - 12 april - 30 april 1861, 21
    - 1 mei - 27 mei 1861, 22
    - 28 mei - 18 juni 1861, 23
    - 19 juni - 6 juli 1861, 24
    - 8 juli - 31 juli 1861, 25
    - 1 augustus - 31 augustus 1861, 26
    - 2 september - 20 september 1861, 27
    - 21 september - 12 oktober 1861, 28
    - 14 oktober - 9 november 1861, 29
    - 11 november - 29 november 1861, 30
    - 30 november - 31 december 1861, 31
    - 2 januari - 27 januari 1862, 32
    - 28 januari - 22 februari 1862, 33
    - 24 februari - 19 maart 1862, 34
    - 20 maart - 6 april 1862, 35
    - 7 april - 5 mei 1862, 36
    - 6 mei - 31 mei 1862, 37
    - 2 juni - 23 juni 1862, 38
    - 24 juni - 18 juli 1862, 39
    - 19 juli - 7 augustus 1862, 40
    - 8 augustus - 30 augustus 1862, 41
    - 1 september - 17 september 1862, 42
    - 18 september - 6 oktober 1862, 43
    - 7 oktober - 31 oktober 1862, 44
    - 1 november - 19 november 1862, 45
    - 20 november - 10 december 1862, 46
    - 11 december - 31 december 1862, 47
    - 1 januari - 20 januari 1863, 48
    - 21 januari - 9 februari 1863, 49
    - 10 februari - 28 februari 1863, 50
    - 2 maart - 20 maart 1863, 51
    - 21 maart - 9 april 1863, 52
    - 10 april - 30 april 1863, 53
    - 1 mei - 22 mei 1863, 54
    - 23 mei - 10 juni 1863, 55
    - 11 juni - 30 juni 1863, 56
    - 1 juli - 23 juli 1863, 57
    - 24 juli - 10 augustus 1863, 58
    - 11 augustus - 4 september 1863, 59
    - 5 september - 22 september 1863, 60
    - 23 september - 15 oktober 1863, 61
    - 16 oktober - 9 november 1863, 62
    - 10 november - 5 december 1863, 63
    - 7 december - 31 december 1863, 64
    - 2 januari - 25 januari 1864, 65
    - 26 januari - 17 februari 1864, 66
    - 18 februari - 9 maart, 1864, 67
    - 10 maart - 31 maart 1864, 68
    - 1 april - 30 april 1864, 69
    - 2 mei - 31 mei 1864, 70
    - 1 juni - 21 juni 1864, 71
    - 22 juni - 22 juli 1864, 72
    - 12 juli - 8 augustus 1864, 73
    - 9 augustus - 7 september 1864, 74
    - 8 september - 30 september 1864, 75
    - 1 oktober - 31 oktober 1864, 76
    - 1 november - 30 november 1864, 77
    - 1 december - 31 december 1864, 78
    - 2 januari - 31 januari 1865, 79
    - 1 februari - 8 maart 1865, 80
    - 9 maart - 5 april 1865, 81
    - 6 april - 2 mei 1865, 82
    - 3 mei - 2 juni 1865, 83
    - 3 juni - 21 juni 1865, 84
    - 22 juni - 13 juli 1865, 85
    - 14 juli - 7 augustus 1865, 86
    - 8 augustus - 6 september 1865, 87
    - 7 september - 29 september 1865, 88
    - 2 oktober - 31 oktober 1865, 89
    - 2 november - 30 november 1865, 90
    - 1 december - 30 december 1865, 91
    - 2 januari - 7 februari 1866, 92
    - 8 februari - 7 maart 1866, 93
    - 8 maart - 6 april 1866, 94
    - 7 april - 30 april 1866, 95
    - 1 mei - 31 mei 1866, 96
    - 1 juni - 30 juni 1866, 97
    - 2 juli - 24 juli 1866, 98
    - 25 juli - 15 augustus 1866, 99
    - 16 augustus - 8 september 1866, 100
    - 10 september - 4 oktober 1866, 101
    - 5 oktober - 31 oktober 1866, 102
    - 1 november - 30 november 1866, 103
    - 1 december - 31 december 1866, 104
    - 2 januari - 25 januari 1867, 105
    - 26 januari - 21 februari 1867, 106
    - 22 februari - 22 maart 1867, 107
    - 23 maart - 12 april 1867, 108
    - 13 april - 6 mei 1867, 109
    - 7 mei - 6 juni 1867, 110
    - 7 juni - 25 juni 1867, 111
    - 26 juni - 12 juli 1867, 112
    - 13 juli - 7 augustus 1867, 113
    - 8 augustus - 31 augustus 1867, 114
    - 2 september - 21 september 1867, 115
    - 23 september - 14 oktober 1867, 116
    - 15 oktober - 11 november 1867, 117
    - 12 november - 8 december 1867, 118
    - 9 december - 31 december 1867, 119
    - 1 januari - 31 januari 1868, 120
    - 1 februari - 29 februari 1868, 121
    - 2 maart - 31 maart 1868, 122
    - 1 april - 30 april 1868, 123
    - 1 mei - 30 mei 1868, 124
    - 2 juni - 22 juni 1868, 125
    - 23 juni - 14 juli 1868, 126
    - 15 juli - 10 augustus 1868, 127
    - 11 augustus - 7 september 1868, 128
    - 8 september - 30 september 1868, 129
    - 1 oktober - 21 oktober 1868, 130
    - 22 oktober - 13 november 1868, 131
    - (1)4 november - 5 december 1868, 132
    - 7 december - 31 december 1868, 133
    - 2 januari - 30 januari 1869, 134
    - 1 februari - 18 februari 1869, 135
    - 19 februari - 9 maart 1869, 136
    - 10 maart - 31 maart 1869, 137
    - 1 april - 22 april 1869, 138
    - 23 april - 12 mei 1869, 139
    - 13 mei - 7 juni 1869, 140
    - 8 juni - 25 juni 1869, 141
    - 26 juni - 14 juli 1869, 142
    - 15 juli - 7 augustus 1869, 143
    - 8 september - 5 september 1869, 144
    - 6 september - 30 september 1869, 145
    - 1 oktober - 20 oktober 1869, 146
    - 21 oktober - 11 november 1869, 147
    - 12 november - 9 december 1869, 148
    - 10 december - 31 december 1869, 149
    - 3 januari - 25 januari 1870, 150
    - 26 januari - 18 februari 1870, 151
    - 19 februari - 23 maart 1870, 152
    - 24 maart - 14 april 1870, 153
    - 16 april - 13 mei 1870, 154
    - 14 mei - 15 juni 1870, 155
    - 16 juni - 11 juli 1870, 156
    - 12 juli - 30 juli 1870, 157
    - 1 augustus - 31 augustus 1870, 158
    - 1 september - 23 september 1870, 159
    - 24 september - 22 oktober 1870, 160
    - 25 oktober - 12 november 1870, 161
    - 14 november - 10 december 1870, 162
    - 12 december - 31 december 1870, 163
- Agenda's, indices en klappers, B
  - Agenda's, registers van ingekomen en uitgaande stukken., 1859 - 1870; 164-185; 22 delen
    - 1859 sep. 16 - dec. 31, 164
    - 1860 jan. - juni, 165
    - 1860 juli - dec., 166
    - 1861 jan. - juni, 167
    - 1861 juli - dec., 168
    - 1862 jan. - juni, 169
    - 1862 juli - dec., 170
    - 1863 jan. - juni, 171
    - 1863 juli - dec., 172
    - 1864 jan. - apr. en sep.- dec., 173
    - 1865 jan. - juni, 174
    - 1865 juli - dec., 175
    - 1866 jan. - juni, 176
    - 1866 juli - dec., 177
    - 1867 jan. - juni, 178
    - 1867 juli - dec., 179
    - 1868 jan. - juni, 180
    - 1868 juli - dec., 181
    - 1869 jan. - juni, 182
    - 1869 juli - dec., 183
    - 1870 jan. - juni, 184
    - 1870 juli - dec., 185
  - Indices op de verbalen., 1859 - 1870; 186-197; 12 delen
    - 1859 sep. 16 - dec. 31, 186
    - 1860, 187
    - 1861, 188
    - 1862, 189
    - 1863, 190
    - 1864, 191
    - 1865, 192
    - 1866, 193
    - 1867, 194
    - 1868, 195
    - 1869, 196
    - 1870, 197
  - Klappers op de indices., 1859 - 1863, 1865 - 1871; 198-208; 11 delen
    - 1859 sep. 16 - dec. 31, 198
    - 1860, 199
    - 1861, 200
    - 1862, 201
    - 1863, 202
    - 1864, ---
      Ontbreekt
    - 1865, 203
    - 1866, 204
    - 1867, 205
    - 1869, 206
    - 1869, 207
    - 1870, 208
- Buiten verbaal gehouden stukken., C
  - Akten van overeenkomst tussen de Staat der Nederlanden en de Maatschappij van Weldadigheid, 1843, en akten van verhuur van eigendommen te Ommerschans en Veenhuizen, afschriften., 1872 - 1879; 209; 1 omslag
  - Stukken betreffende de bureauprocedure ten aanzien van reglementswijziging voor de bedelaarsgestichten., Z.j. (1860 - 1862?); 210; 1 omslag